臺灣桃園地方法院民事判決　九十三年度訴字第二○九號
　　原　　　告　寅○○
　　訴訟代理人　鄭華合律師
　　被　　　告　癸○○
　　訴訟代理人　子○○
　　被　　　告　丑○○
　　　　　　　　己○○
　　　　　　　　辛○○
　　　　　　　　戊○○
　　　　　　　　壬○○
　　　　　　　　甲○○
　　　　　　　　丁○○
　　　　　　　　乙○○
　　　　　　　　丙○○
　　兼
　　訴訟代理人　庚○○
右當事人間請求分割共有物事件，於民國九十三年七月二十二日辯論終結，本院判決
如左：
    主      文
兩造共有坐落桃園縣大園鄉○○段海豐坡小段一一二八、一一二八之一、一一二八之
二、一一二八之三地號土地，依下列方法分割：如附圖所示，編號Ａ部分面積二七三
平方公尺、編號Ｇ面積二九平方公尺，歸被告己○○、辛○○、戊○○、庚○○、壬○○、甲○○、丁○○、乙○○、丙○○依附表一所示應有部分比例維持共有，編號
Ｂ部分面積三○二平方公尺，歸原告所有，編號Ｃ部分面積七平方公尺、編號Ｄ部分
面積一一七平方公尺、編號Ｅ部分面積八七平方公尺，歸被告癸○○所有，編號Ｆ部
分面積九九四平方公尺，歸被告丑○○所有。
訴訟費用由被告癸○○負擔六十分之七，被告丑○○負擔六十分之三三，被告己○○
、辛○○、庚○○、戊○○各負擔一二六○分之三三六、被告壬○○、甲○○各負擔
一二六○分之二四○，被告丁○○、乙○○、丙○○各負擔一二六○分之一一二，餘
由原告負擔。
    事      實
甲、原告方面：
一、聲明：如主文所示。
二、陳述：坐落桃園縣大園鄉○○段海豐坡小段一一二八、一一二八之一、一一二八
    之二、一一二八之三地號四筆土地為兩造所共有，各人應有部分如附表二所示。
    兩造並無不分割之協議，系爭四筆土地亦無不能分割之原因。系爭四筆土地原為
    同一地號，為兩造所共有，於民國八十五年十月間，全部共有人為期分割成單獨
    所有以符合各共有人就部分土地實際建築使用之狀況，乃同意委由被告癸○○依
    應有部分面積及土地上建築使用現況辦理分割（其中被告己○○、辛○○、戊○○、庚○○、壬○○、甲○○、丁○○、乙○○、丙○○九人同意依持分比例保
    持共有）。詎被告癸○○將土地辦理分筆登記後，始發現系爭四筆土地面積與各
    共有人之持分面積有所出入，因此乃未敢繼續辦理為單獨所有，數年來原告試圖
    請求其他共有人協議解決，均無結果。爰依民法第八百二十三條之規定，訴請判
    決如聲明所示。
三、證據：提出土地登記謄本五件、地籍圖謄本、分割方案各乙件為證。
乙、被告方面：
一、聲明：同意原告之分割方案。
二、陳述：願意依原告之方案將系爭土地為分割。
丙、本院依職權履勘現場，並囑託桃園縣蘆竹地政事務所測量人員測量系爭土地，並
    依原告所提分割方案製有土地複丈成果圖。
    理      由
一、本件原告起訴主張：系爭四筆土地為兩造所共有，各人應有部分如附表二所示，
    兩造並無不分割之協議，系爭四筆土地亦無不能分割之原因，原告前曾邀請共有
    人協調系爭四筆土地分割事宜，然無結果，爰依民法第八百二十三條之規定，訴
    請判決如聲明所示等語。被告則均同意依原告所提之分割方案就系爭土地為分割
    。
二、原告主張系爭四筆土地為兩造所共有，各人之應有部分如附表二所示，且兩造間
    並無不分割之協議，系爭四筆土地亦無因物之使用目的不能分割之情形，而原告
    前曾邀被告協議方割方法，然無結果之事實，業據提出土地登記謄本四件為證，
    並為被告所不爭執，自堪信為真實。
三、按各共有人得隨時請求分割共有物，但因物之使用目的不能分割，或契約訂有不
    分割之期限者，不在此限，民法第八百二十三條第一項定有明文；又按共有物分
    割之方法，不能協議決定者，法院得因任何共有人之聲請，命以原物分配於各共
    有人，同法第八百二十四條第二項第一款亦定有明文。本件兩造共有之系爭四筆
    土地，既無因物之使用目的不能分割之情形，復無不為分割約定，且兩造前未能
    協議決定分割方法，則揆諸上揭規定，原告請求裁判分割，即屬有據。
四、原告又主張系爭土地之分割方法以如附圖所示，編號Ａ部分面積二七三平方公尺
    、編號Ｇ面積二九平方公尺，歸由被告己○○、辛○○、戊○○、庚○○、壬○○、甲○○、丁○○、乙○○、丙○○按附表一所示應有部分比例維持共有，編
    號Ｂ部分面積三○二平方公尺，歸原告所有，編號Ｃ部分面積七平方公尺、編號
    Ｄ部分面積一一七平方公尺、編號Ｅ面積八七平方公尺，歸被告癸○○所有，編
    號Ｆ部分面積九九四平方公尺，歸被告丑○○所有為適當。經查，系爭四筆土地
    原屬同一地號，且兩造就各筆土地之應有部分比例相同，兩造復均同意將系爭四
    筆土地合併分割，是本件分割方案將系爭四筆土地合併分割，應屬適當。又查，
    系爭四筆土地中一一二八地號土地（即編號Ａ部分）現由被告己○○、辛○○、
    戊○○、庚○○、壬○○、甲○○、丁○○、乙○○、丙○○占有使用，其上蓋
    有磚造一層平房，渠等復同意分配後願依應有部分之比例維持共有關係，一一二
    八之一地號土地（主要為編號Ｂ部分）現由原告占有使用，其上蓋有鋼筋水泥造
    三層建物，一一二八之二地號土地（編號Ｄ部分）現由被告癸○○占有使用，蓋
    有磚造一層建物，現已倒塌，一一二八之三地號土地現由被告丑○○占有使用，
    蓋有一層磚造平房，已據本院履勘現場無誤，製有勘驗筆錄在卷可按，是依原告
    主張之分割方案，已兼顧各共有人之利益而無何不適當之處，復經被告同意，是
    本院斟酌各共有人之利害關係、使用情形、共有物之性質及價值、經濟效用、公
    平經濟原則等情事，認依上開分割方案為分割，尚屬可採。
五、從而，原告依民法第八百二十三條第一項之規定，訴請判決系爭土地之分割方法
    應如附圖所示，編號Ａ部分面積二七三平方公尺、編號Ｇ面積二九平方公尺，歸
    被告己○○、辛○○、戊○○、庚○○、壬○○、甲○○、丁○○、乙○○、丙○○按附表一所示應有部分比例維持共有，編號Ｂ部分面積三○二平方公尺，歸
    原告所有，編號Ｃ部分面積七平方公尺、編號Ｄ部分面積一一七平方公尺、編號
    Ｅ面積八七平方公尺，歸被告癸○○所有，編號Ｆ部分面積九九四平方公尺，歸
    被告丑○○所有，為有理由，應予准許。
六、末按訴訟費用，由敗訴之當事人負擔；因共有物分割、經界或其他性質上類似之
    事件涉訟，由敗訴當事人負擔訴訟費用顯失公平者，法院得酌量情形，命勝訴之
    當事人負擔其一部，民事訴訟法第七十八條、第八十條之一定有明文。本件固為
    原告勝訴之判決，惟本件既屬共有物分割事件涉訟，兩造於訴訟上之所為，又未
    徒增不必要之費用，且判決結果對兩造之權利亦各屬有利，是由敗訴之被告負擔
    全部訴訟費用者，顯失公平，本院酌量此情形，認本件訴訟費用應由兩造各依其
    就系爭土地所有權應有部分之比例分擔，始為公允。
七、據上論結，本件原告之訴為有理由，依民事訴訟法第七十八條、第八十條之一，
    判決如主文。
中　　　華　　　民　　　國　　九十三　　年　　　八　　　月　  　五  　　日
                              　　  臺灣桃園地方法院民事第一庭
~B法　　　官　賴惠慈
右為正本係照原本作成
如對本判決上訴，須於判決送達後廿日內向本院提出上訴狀
中　　　華　　　民　　　國　　九十三　　年　　　七　　　月　　二十六　　日
~B法院書記官　王曉雁
~F0
~T40
附表一：
┌──┬────┬─────────┐
│土地│權利人  │所有權應有部分比例│
│編號│        │                  │
├──┼────┼─────────┤
│如附│己○○  │二一六○分之三三六│
│圖所│辛○○  │二一六○分之三三六│
│示編│戊○○  │二一六○分之三三六│
│號Ａ│庚○○  │二一六○分之三三六│
│    │壬○○  │二一六○分之二四○│
│    │甲○○  │二一六○分之二四○│
│    │丁○○  │二一六○分之一一二│
│    │乙○○  │二一六○分之一一二│
│    │丙○○  │二一六○分之一一二│
└──┴────┴─────────┘
附表二：
┌────────────────┬──────┬───────────┐
│土  地  地  號                  │權 利 人    │所有權應有部分比例    │
│                                │            │                      │
├────────────────┼──────┼───────────┤
│桃園縣大園鄉○○段海豐坡小段一一│己○○      │一二九六○分之三三六  │
│二八、一一二八之一、一一二八之二│辛○○      │一二九六○分之三三六  │
│、一一二八之三地號土地          │戊○○      │一二九六○分之三三六  │
│                                │庚○○      │一二九六○分之三三六  │
│                                │壬○○      │一二九六○分之二四○  │
│                                │甲○○      │一二九六○分之二四○  │
│                                │丁○○      │一二九六○分之一一二  │
│                                │乙○○      │一二九六○分之一一二  │
│                                │丙○○      │一二九六○分之一一二  │
│                                │寅○○      │六分之一              │
│                                │癸○○      │六十分之七            │
│                                │丑○○      │六十分之三三          │
└────────────────┴──────┴───────────┘
